【裁判字號】    91,訴緝,587
【裁判日期】    920820
【裁判案由】    懲治盜匪條例等
【裁判全文】
臺灣臺中地方法院刑事判決                        九十一年度訴緝字第五八七號
    公  訴  人  臺灣臺中地方法院檢察署檢察官
    被      告  甲○○
右列被告因偽造文書等案件，經檢察官提起公訴（九十年度偵字第二０一三０、）二
一０八七號），本院判決如左：
    主  文
甲○○共同行使偽造私文書，足以生損害於他人，處有期徒刑陸月，如易科罰金，以
參佰元折算壹日。扣案如附表所示支票背面偽造之「吳世傑」署押各壹枚，均沒收。
    事  實
一、緣有陳景裕、乙○○、孫英憲（業經本院先以九十年度訴字第一二０號審結）於
    民國九十年十月二十二日下午二時二十分許，在台中縣梧棲鎮○○路○段三三六
    號之「廷圭雜貨店」門口前，強盜香煙經銷商業務員謝進寶之財物，所得包括謝
    進寶駕駛之車牌號碼五Ｍ－二四五九號廂型貨車內約十箱之香煙、謝進寶身上之
    藍色背包（內有支票八張、ＮＯＫＩＡ廠牌６１５０型之手機一支、汽車鑰匙一
    串、二聯單統一發票、現金約新台幣（下同）四萬元），及裝有約一萬元硬幣之
    袋子各一個；並隨即返回台中巿何厝街一處小公園內會合，分配由陳景裕、孫英
    憲將香煙銷贓，乙○○則負責兌現上述強盜所得來之支票。乙○○因不諳支票提
    示兌現之方法，乃在上開何厝街之小公園內以電話聯繫綽號「阿仁」之甲○○前
    來，允給一萬五千元之代價，央由甲○○提示兌現。不知此等支票來源之甲○○
    竟即與乙○○、陳景裕及孫英憲共同基於行使偽造私文書以詐欺取財之犯意聯絡
    ，於當日下午由乙○○陪同至台中市泛亞商業銀行民權分行，利用其前所購得「
    吳世傑」名義之泛亞商業銀行帳號000－000－00000－0號帳戶，先
    密集接續地在詳如附表所示之二紙支票背面各偽造「吳世傑」之署押一枚，以偽
    造其背書，並記載上開提示存款之帳號後，持交該銀行不知情之櫃台人員，欲存
    入上開帳戶中提示兌現，以詐領款項，而足生損害於吳世傑及該銀行審核債信之
    正確性。後因謝進寶及時脫困，已先申辦止付，甲○○始未得手。
二、案經台中縣警察局清水分局報請臺灣臺中地方法院檢察署檢察官偵查起訴。
    理  由
一、被告甲○○經本院訊問後，據其供述雖有於前開時、地欲提示兌現如附表所示之
    二紙支票，然矢口否認右揭犯行，辯稱其並無至台中巿何厝街之某公園內與乙○
    ○等人會合，也無在支票背面偽造「吳世傑」之背書，乃乙○○駕車於九十年十
    月二十二日下午約三時三十分許，至台中巿成功路與中華路口，偕其一同前往泛
    亞商業銀行民權分行，而交付已經記載「吳世傑」背書之支票二紙、前開吳世傑
    帳戶之存摺一本，令其入內提示領現而已，餘均不知情云云。經查：
    (一)被告所自白於九十年十月二十二日下午，由乙○○陪同至泛亞商業銀行民權分
      行，後獨自在該行內，將乙○○所交付如附表所示之支票二紙，提示持交該行
      行員，欲以吳世傑名義之帳戶代收後，利用該帳戶之存摺領現，因已遭止付而
      未果等過程，不僅核與被害人謝進寶之供述相符，並經乙○○於警訊、偵訊及
      本院審理時證明無誤，復有有從該銀行監視器翻拍之六張照片、附表所示二紙
      支票影本、泛亞商業銀行印鑑卡及存摺存款往來明細表各一份附卷可憑，足見
      其自白屬實可採。是客觀上，被告的確有行使偽造私文書之行為，而足生損害
      於吳世傑及泛亞商業銀行審核債信之正確性。
    (二)又乙○○於警訊、偵訊及本院審理時一再供述因其不知支票提示兌現之方法，
      方在何厝街之小公園內電話聯繫被告處理，被告即攜吳世傑之存摺至該公園會
      合，允給一萬五千元之代價後，被告便與其一同前往銀行處理支票。孫英憲於
      九十年十一月五日警訊時，亦指認被告確有先至何厝街之公園後，方與乙○○
      一同至銀行軋票，於翌日檢察官偵訊時，仍供稱被告有在該公園內與其等會合
      ，當場乙○○將支票交給被告，再與被告一同前去銀行辦理等語。二人所述相
      符，足認為真。
    (三)而「吳世傑」名義之泛亞商業銀行000－000－00000－0號帳戶存
      摺，乃被告於九十年十月間在國道高速公路五股交流道附近某跳蚤巿場所購得
      ，已據被告坦承在卷，核與乙○○前(二)所言吻合。本件固無積極、適合之證據
      可認被告知悉所提示支票之來源，然被告既有前去該公園與乙○○等人會合，
      乙○○復不知如何提示兌現支票，始有償央由被告辦理，「吳世傑」名義之帳
      戶、存摺又為被告所提供，且由被告獨自在該銀行內提示兌現，欲利用吳世傑
      之帳戶代收，以其存摺領現；則如附表所示二紙支票背面「吳世傑」之署押各
      一枚之背書，顯即為被告冒吳世傑之名義所偽造，欲欺瞞泛亞商業銀行之行員
      以詐領票款；而此無非源於被告主觀上與乙○○、陳景裕、孫英憲等人具有共
      同行使偽私文書以詐欺取財之犯意聯絡所致。
    (四)綜合前述，本件事證明確，被告共同行使偽造私文書而詐欺取財未遂等犯行，
      足可認定；前開否認犯行之辯解，不足採信。
二、核被告甲○○所為，係犯刑法第二百十六條、第二百十條之行使偽造私文書罪，
    同法第三百三十九條第三項、第一項之詐欺取財未遂罪。被告密集地在如附表所
    示二紙支票之背面，接續偽造「吳世傑」之署押各一枚，為包括之一行為，乃偽
    造私文書之部分行為；及其偽造後持以行使，偽造之低度行為應為行使之高度行
    為所吸收，均不另論罪。又與陳景裕、乙○○、孫英憲間，具有犯意聯絡及行為
    分擔，為共同正犯。再者，所犯二罪間具有方法、目的之牽連關係，為牽連犯，
    依刑法第五十五條，應從一重依刑法第二百十六條、第二百十條之行使偽造私文
    書罪處斷。爰審酌被告犯罪之動機、目的、手段、方法、所生危害及犯後態度等
    一切情狀，量處如主文所示之刑，並諭知如易科罰金之折算標準。至被告在如附
    表所示支票背面所偽造之「吳世傑」署押各一枚，應依刑法第二百十九條，均予
    沒收。
據上論斷，應依刑事訴訟法第二百九十九條第一項前段，刑法第二十八條、第二百十
六條、第二百十條、第三百三十九條第三項、第一項、第五十五條、第四十一條第一
項前段、第二百十九條、罰金罰鍰提高標準條例第一條前段、第二條，判決如主文。
中      華      民      國      九十二      年      八      月    二十  日
                                        法  官 莊深淵
右正本證明與原本無異。
如不服本判決，應於送達後十日內向本院提出上訴狀（須附繕本），上訴於台灣高等
法院台中分院。
                                        書記官
中      華      民      國      九十二      年      八      月    二十  日
附錄論罪科刑法條
刑法第二百十六條：
行使第二百十條至第二百十五條之文書者，依偽造、變造文書或登載不實事項或使登
載不實事項之規定處斷。
刑法第二百十條：
偽造、變造私文書，足以生損害於公眾或他人者，處五年以下有期徒刑。
刑法第三百三十九條：
意圖為自己或第三人不法之所有，以詐術使人將本人或第三人之物交付者，處五年以
下有期徒刑、拘役或科或併科一千元以下罰金。
以前項方法得財產上不法之利益或使第三人得之者，亦同。
前二項之未遂犯罰之。
附表：
編  號  支 票 號 碼   面      額   付    款    人  發 票 人   票載發票日
（一）  SA0000000     0千六百元   第一商業銀行沙  王瑞若      90.10.20
                                   鹿分行
（二）  AA0000000     0千六百四   華僑銀行清水分  林彩燕      90.10.20
                      十元         行


司法院資訊處製作；財團法人民間司法改革基金會備份。
